【裁判字號】    89,訴,878
【裁判日期】    900824
【裁判案由】    徵收補償
【裁判全文】
高雄高等行政法院裁定                              八十九年度訴字第八七八號
    原         告  乙○○
                   丙○○
                   丁○○
                   戊○○
                   己○○
                   庚○○
                   辛○○
                   壬○○○
                   癸○○
                   子○○
                   丑○○
                   寅○○
                   卯○○
                   辰○○
                   巳○○
    兼右十五人共
    同訴訟代理人   甲○○
    被        告   高雄市政府
    代   表   人   午○○  .
    訴訟代理人     酉○○
                   未○○
                   申○○
右當事人間因徵收補償事件，原告不服內政部中華民國八十九年十月四日台（八九）
內訴字第八九○五八三八號訴願決定，提起行政訴訟，本院裁定如左︰
    主  文
原告之訴駁回。
訴訟費用由原告負擔。
    理  由
一、按「人民因中央或地方機關對其依法申請之案件，予以駁回，認為其權利或法律
    上利益受違法損害者，經依訴願程序後，得向高等行政法院提起請求該機關應為
    行政處分或應為特定內容之行政處分之訴訟。」固為行政訴訟法第五條第二項所
    明定。惟提起訴願，係對官署之行政處分，請求救濟之程序，必以有行政處分之
    存在為其前提，前行政法院著有五十三年判字第二三○號判例足資參照。
二、緣本件被告為開發凹子底農業區（農十六），需用鼓山區○○○○段一地號等二
    五八筆土地，經報奉行政院民國（下同）八十五年十二月二十六日台內地字第八
    五一一六八號函核准實施區段徵收，被告所屬地政處乃據以八十六年一月二十一
    日高市地政五字第一九六號公告區段徵收，公告期間自八十六年一月二十一日起
    至八十六年二月二十日止。原告為上開區段徵收範圍內三七五租約耕地之承租人
    ，因辦理區段徵收，出租人乃予以終止租約，並按徵收當期公告土地現值扣除土
    地增值稅後餘額之三分之一補償原告。嗣原告主張其受領之補償地價偏低，應按
    毗鄰非公共設施保留地之平均公告土地現值（即區內公共設施用地之補償地價）
    之三分之一計算其應領之補償地價，經扣除其已向地主領取補償地價部分之差額
    ，應由被告補償予原告，乃向被告多次提出陳情，經被告分別以八十九年一月十
    四日高市府地五字第○一五三三號函、八十九年二月十四日高市府地五字第四六
    二九號函及八十九年五月一日高市府地五字第一四○四六號函復略以，本件於法
    無據，歉難辦理。原告不服，提起訴願，案經台灣省政府以被告否准原告之請求
    ，揆諸平均地權條例第十一條第一項、第二項及耕地三七五減租條例第十七條之
    規定，並無不合，而駁回原告之訴願，原告復表不服，遂提起本件訴訟。
三、原告起訴意旨略以：被告於八十九年一月十四日以高市府地五字第○一五三三號
    函復原告等，其說明二「依內政部八十八年十月二十日台八八內營字第八八○九
    九八一號函意旨略載，依平均地權條例第十條及其施行細則第六十三條規定，按
    毗鄰非公共設施保留地之公告土地現值平均計算，台端引用條文雖有不同，但其
    地價計算結果則一致，應無爭議。」，惟被告其所依毗鄰非公共設施保留地之公
    告土地現值平均計算乙節，實際上並非按「農十六」四周之法定毗鄰地地價計算
    ，而係就農十六土地內本身之路線價計算地價，此種錯誤之認定標準，自然影響
    系爭土地補償費之計算至鉅，被告認事用法顯有錯誤。又被告於八十九年二月十
    四日復以高市府地五字第四六二九號函復，說明三「依內政部八十八年十月二十
    八日八八內營字第八八○九九八一號函意旨，本案區段徵收範圍內之公共設施用
    地於區段徵收開發取得前，實則二者之計算方法與結果相同，．．惟因引用條文
    不同而已，不影響地價計價結果，應無須再有爭議。」此舉實乃嚴重矇蔽原告之
    作法，再者依被告地政處八十八年十一月三日始寄給原告之公函及附圖所示，系
    爭土地毗臨中華路部分，被告竟漏未訂定任何地價，作為其補償之依據，經查，
    系爭土地緊鄰中華路地段部分，其地價每平方公尺高達新台幣（下同）二萬零五
    百元，被告完全漏計，其補償地價之計算，當然發生嚴重錯誤。足證原告一再主
    張援用都市計劃法第四十九條方為允洽，更於法有據。由於被告既已確認本案土
    地內若干比例（其係按百分之三十八）屬於公共設施保留地，則應依都市計劃法
    第四十九條，按毗鄰非公共設施保留地之公告土地現值計算地價補償原告，方屬
    適法。惟被告所引之「毗鄰」地，實際仍在「農十六」之土地範圍內之靠近路邊
    之路線價，並未依實質上之毗鄰地即系爭土地四週如「明誠路」、「博愛路」、
    「中華路」、「大順路」外緣之毗鄰地計算，故而出現如此重大之差距，故被告
    其認事用法實有錯誤至明，如今系爭地其百分之三十八之公共設施保留地，因不
    需按毗鄰非公共設施保留地之公告土地現值計算，惟其補償費亦應將中華路邊地
    價併入原評地地價，計算地價補發差額，以示公允，總計被告應發給原告之差額
    為七千零二萬七千四百九十六元，為此請求判決（一）原處分及訴願決定均撤銷
    。（二）被告應更正毗鄰地路線價之評定並補其差額云云。
四、經查，原告係被告辦理凹子底農業區（農十六）區段徵收範圍內三七五租約耕地
    之承租人，其應領之補償地價，已由出租人按終止租約當期之公告土地現值扣除
    土地增值稅後餘額之三分之一予以補償。嗣原告主張其受領之補償地價偏低，應
    按毗鄰非公共設施保留地之平均公告土地現值（即區內公共設施用地之補償地價
    ）之三分之一計算其應領之補償地價，經扣除其已向出租人領取補償地價部分之
    差額，應由被告予以補償，乃向被告多次提出陳情，經被告分別以八十九年一月
    十四日高市府地五字第○一五三三號函、八十九年二月十四日高市府地五字第四
    六二九號函復否准其所請，原告又於八十九年四月十八日提出陳情書，經被告以
    八十九年五月一日高市府地五字第一四○四六號函復略稱：「本府業以八十九年
    一月十四日高市府地五字第○一五三三號暨八十九年二月十四日高市府地五字第
    四六二九號函答覆在案。台端等陳情主張於法無據，且欠缺適法性及可行性，致
    歉難辦理。」等語，原告不服，乃針對被告八十九年五月一日高市府地五字第一
    四○四六號函復，提起訴願，惟該函復之性質，依我國向來司法實務之見解，認
    只要行政機關對重為處分之申請的決定結果不變，不論行政機關有無於函復人民
    之前曾否作實質審查，均一律認定為不具行政處分性格之重複處置（參見吳庚先
    生著行政法之理論與實用，增訂六版第三一七頁及翁岳生先生主編行政法二○○
    ○上冊第五五三頁），則該函既非行政處分，原告本不得對之提起訴願，請求訴
    願機關予以撤銷，訴願機關未自程序上以駁回，雖有未合，惟其決定駁回之結論
    則無二致，應予維持。原告復對之提起本件訴訟，請求撤銷訴願決定及原處分並
    更正被告毗鄰地路線價之評定補償其差額云云，即屬不備起訴要件，應予裁定駁
    回之。
五、依行政訴訟法第一百零七條第一項第十款、第一百零四條、民事訴訟法第九十五
    條、第七十八條、第八十五條第一項前段，裁定如主文。
中      華      民      國      九十    年      八      月    二十四    日
                                高雄高等行政法院第一庭
                                            審判長法官  陳光秀
                                            法      官  楊惠欽
                                            法      官  呂佳徵
右為正本係照原本作成。
如不服本裁定，應於裁定送達後十日內以書狀明理由，經本院向最高行政法院提出
抗告（須按對造人數附具繕本）；並應預繳送達用掛號郵票六份（每份三十四元）。
中      華      民      國      九十    年      八      月    二十四    日
                                            法院書記官  周良駿


司法院資訊處製作；財團法人民間司法改革基金會備份。
